【裁判字號】    90,訴,1671
【裁判日期】    900928
【裁判案由】    毒品危害防制條例等
【裁判全文】
臺灣高雄地方法院刑事判決                          九十年度訴字第一六七一號
    公  訴  人  臺灣高雄地方法院檢察署檢察官
    被      告  丙○○
    指定辯護人  乙○
右列被告因違反毒品危害防制條例等案件，經檢察官提起公訴（九十年度偵字第一九
六六號），乙○判決如左：
    主  文
丙○○未經許可持有子彈，累犯，處有期徒刑陸月，併科罰金新台幣壹萬元，徒刑如
易科罰金，罰金如易服勞役，均以新台幣玖佰元即銀元參佰元折算壹日。扣案之霰彈
壹顆沒收之。
被訴違反毒品危害防制條例部分無罪。
    事  實
一、丙○○曾於民國八十三年間，因違反肅清煙毒條例案件，經乙○以八十三年度訴
    字第一七二三號判處有期徒刑三年二月，並褫奪公權二年確定，於八十三年九月
    二十二日入監執行，甫於八十四年十二月十九日假釋出獄，並於八十六年十月二
    十三日縮短刑期假釋期滿視為執行完畢。詎仍不知悔改，復於八十七年六、七月
    前鎮區○○○路之國宅附近，向年籍不詳之「張寶清」索取霰彈一顆後，即未經
    許可而無故持有。嗣於九十年一月十二日十五時十分許，在高雄縣鳳山市○○○
    路六○三巷二二號二樓為警查獲，並扣得具殺傷力之霰彈一顆。
二、案經高雄市政府警察局前鎮分局報告台灣高雄地方法院檢察署檢察官偵查起訴。
    理  由
甲、有罪部分：
一、右揭事實，業據被告於警訊、偵訊及乙○審理中坦承不諱，且扣案之霰彈一顆經
    送鑑定結果認係制式１２ＧＡＵＧＥ霰彈（彈底標記為“１２ＦＩＯＣＣＨＩ
    １２  ＩＴＡＬＹ”），且具有殺傷力，復有內政部警政署刑事警察局九十年二
    月二日刑鑑字第一○七一一號鑑驗通知書一紙附卷可憑，被告未經許可無故持有
    子彈，事證明確，犯行可堪認定。
二、核被告所為係違反槍砲彈藥刀械管制條例第十二條第四項之罪。又被告自八十七
    年六、七月間即持有上開子彈至九十年一月十二日為警查獲，其持有行為之本質
    ，乃屬於繼續犯性質之單純一罪，從而槍砲彈藥刀械管制條例固曾於八十九年七
    月五日修正公佈，而於同年七月七日施行，惟被告之前開犯行，既於修法之後仍
    繼續非法持有子彈，自應適用新法處斷，不生新舊法比較之問題，附此敘明。又
    被告曾於八十三年間，因違反肅清煙毒條例案件，經乙○以八十三年度訴字第一
    七二三號判處有期徒刑三年二月，並褫奪公權二年確定，於八十三年九月二十二
    日入監執行，甫於八十四年十二月十九日假釋出獄，於八十六年十月二十三日假
    釋期滿，此有台灣高等法院被告全國前案紀錄表及台灣高雄地方法院刑案資料查
    註紀錄表各一份在卷可按，其前受有期徒刑之執行完畢後，五年內再犯本件最重
    本刑為有期徒刑以上之罪，為累犯，應依法加重其刑。爰審酌被告非法持有具殺
    傷力之彈藥，危害社會治安程度非輕，惟念其持有子彈之數量僅間，在高雄市一
    顆，且尚未實際用以實施犯罪即被查獲，並事後坦承犯行等一切情狀，量處如主
    文所示之刑，並諭知易科罰金及易服勞役之折算標準。又扣案之霰彈一顆，乃違
    禁物，己如前述，應依刑法第三十八條第一項第一款宣告沒收。
乙、無罪部分：
一、公訴意旨另以：被告丙○○基於概括犯意，自八十九年十月間起至同年十二月底
    止，在高雄縣鳳山市○○○路六○三巷口，以新台幣一、二千元之價格，連續販
    賣第一級毒品海洛因予甲○○施用，嗣於九十年一月十二日十五時十分許，在高
    雄縣鳳山市○○○路六○三巷二二號二樓為警查獲，並扣得含有海洛因之夾鏈袋
    一只，因認被告涉犯毒品危害防制條例之販賣第一級毒品罪嫌。
二、按犯罪事實應依證據認定之，無證據不得推定其犯罪事實；又不能證明被告犯罪
    者，應諭知無罪之判決，刑事訴訟法第一百五十四條、第三百零一條第一項分別
    定有明文。訊據被告丙○○堅詞否認有何販賣第一級毒品海洛因之犯行。而本件
    公訴人認被告涉犯販賣第一級毒品罪行，無非係以證人甲○○之證述及扣案之含
    海洛因夾鏈袋一只為其論據。惟查：
    （一）證人甲○○於警訊中證稱其向被告購買毒品之情節為：自八十九年十月間
          起至八十九年十二月底止，前後有五次以上，每次購買之價錢為一千元或
          二千元（見九十年一月九日警訊筆錄）。嗣於偵查中又改稱：購買的時間
          為八十九年十一月至十二月底，約二至三次，每次金額為一千元（見九十
          年二月二十三日偵訊筆錄）。而於乙○審理中再改稱：係請被告幫忙買海
          洛因（非向被告購買海洛因），時間己不記得了，大概一、二次左右，每
          次約一、二千元（見乙○九十年九月四月訊問筆錄）。是證人甲○○前後
          三次供述其向被告購買第一級毒品海洛因之情節，均不相同，其是否確有
          向被告購買毒品要非無疑。
    （二）證人甲○○之證詞既有上開之瑕疵，自應審認其證詞是否合於一般生活經
          驗及卷存之其他客觀旁證，並綜合一切佐證有無矛盾以為論據。按一般販
          賣毒品者，常備有行動電話、帳冊、電子秤及大量毒品，本件被告既係在
          警方猝然逮捕下而查獲，惟無論於自宅或被告身上均無前開物品查扣，是
          被告是否有販賣毒品之犯行，誠屬可議。且被告素有施用海洛因之習慣，
          除有事實欄所載之煙毒前科外，於本案為警查獲時，因有施用毒品之犯行
          ，並經乙○以九十年度毒聲字第三二三號裁定令入戒治處所施以強制戒治
          ，此亦有台灣高等法院被告全國前案紀錄表附卷可按，而本案查扣含有海
          洛因殘渣之夾鏈袋，數量輕微，是其持有部分毒品以供自身施用，亦與常
          情無違，自不得以此推論被告有販賣毒品行為。此外，復查無其他極之證
          據，足資認定被告有公訴人所指販賣毒品之犯行，自屬不能證明被告犯罪
          ，依法應為無罪之諭知。
據上論斷，應依刑事訴訟法第二百九十九條第一項前段、第三百零一條第一項，槍砲
彈藥刀械管制條例第十二條第四項，刑法第十一條前段、第四十七條、第三十八條第
一項第一款、第四十一條第一項、罰金罰鍰提高標準條例第二條、現行法規所定貨幣
單位折算新台幣條例第二條，判決如主文。
中      華      民      國      九十      年      九      月  二十八    日
                                  臺灣高雄地方法院刑事第二庭
                                      審判長法  官  黃三友
                                            法  官  卓立婷
                                            法  官  高英賓
右正本證明與原本無異。
如不服本判決，應於判決送達後十日內，向乙○提出上訴狀。
                                            書記官  林雯琪
中      華      民      國      九十      年      十      月     三     日
附錄論罪科刑法條：
槍砲彈藥刀械管制條例第十二條第四項
未經許可，持有、寄藏或意圖販賣而陳列子彈者，處五年以下有期徒刑，
併科新台幣三百萬元以下罰金。


司法院資訊處製作；財團法人民間司法改革基金會備份。
